【裁判字號】    97,抗,213
【裁判日期】    970814
【裁判案由】    假扣押
【裁判全文】
臺灣高等法院高雄分院民事裁定           97年度抗字第213號
抗  告  人  彭博耀原名彭俊仁.
相  對  人  中國信託商業銀行股份有限公司
法定代理人  乙○○
代  理  人  甲○○
上列當事人間聲請假扣押事件，抗告人對於中華民國97年4 月17
日臺灣高雄地方法院97年度裁全字第3857號裁定提起抗告，本院
裁定如下：
    主  文
原裁定廢棄。
相對人在第一審之聲請駁回。
聲請及抗告訴訟費用均由相對人負擔。
    理  由
一、本件抗告意旨略以：抗告人因持用相對人發行之信用卡消費
    ，雖曾積欠約新臺幣（下同）20萬元，但抗告人願意償還，
    相對人並無對抗告人之財產予以假扣押之必要。原法院未察
    ，逕裁定准相對人之聲請，顯於法有違，為此提起抗告，求
    予廢棄原裁定云云。
二、按請求及假扣押之原因，應釋明之。前項釋明如有不足，而
    債權人陳明願供擔保或法院認為適當者，法院得定相當之擔
    保，命供擔保後為假扣押。民國92年2 月9 日修正公布之民
    事訴訟法第526 條第1 項、第2 項規定甚明。所謂假扣押之
    原因，即債務人有日後不能強制執行或甚難執行之虞或應在
    外國為強制執行者是也，同法第523 條亦有明文。諸如債務
    人浪費財產，增加負擔，或就其財產為不利之處分，將達於
    無資力之狀態，或移住遠地，逃匿無蹤或隱匿財產等情形均
    屬之。債權人就假扣押之原因，依法有釋明之義務，亦即需
    提出可使法院信其主張為真實之證據，必待釋明有所不足，
    而債權人陳明願供擔保後，始得准為假扣押；若債權人未釋
    明假扣押之原因，即不符假扣押之要件（最高法院94年度台
    抗字第1182號裁判要旨參照）。
三、經查相對人主張抗告人因向其請領信用卡使用，而在相對人
    之特約商店記帳消費，迄至86年5 月23日止，共積欠信用卡
    消費款共20萬5248元，迭經催促迄不償還，為確保債權，如
    非實施假扣押，將來恐有難以強制執行之虞，為此願供擔保
    以代釋明之不足，爰請求准予假扣押云云，雖據其提出信用
    卡申請書、信用卡帳務明細、信用卡約定條款等影本為證，
    然此僅足以釋明請求之原因，惟就假扣押之原因，除於假扣
    押聲請狀主張「如非實施假扣押，將來恐有難以執行之虞」
    云云外，於本院為裁定前，相對人經通知到庭陳述意見亦僅
    稱：如果抗告人願和相對人達成協議，相對人願意撤回假扣
    押等語，仍迄未提出可使法院信其主張為真實之證據。是相
    對人就假扣押之原因既未釋明，即不符假扣押之要件。揆諸
    上開說明，相對人所為假扣押之聲請，自屬不應准許。原法
    院遽予裁定准許，尚有違誤。抗告意旨指摘原裁定不當，求
    予將原裁定廢棄，即為有理由，應由本院將原裁定廢棄，並
    改裁定如主文第2項所示。
四、據上論結，本件抗告為有理由，依民事訴訟法第492 條前段
    、第95條、第78條，裁定如主文。
中    華    民    國    97    年    8     月    14    日
                              民事第三庭
                                  審判長法官  張國彬
                                  法      官  鄭月霞
                                  法      官  吳登輝
以上正本證明與原本無異。
本件裁定不得再抗告。
中    華    民    國    97    年    8     月    15    日
                                  書  記  官  張明賢
                                                      Q


司法院資訊處製作；財團法人民間司法改革基金會備份。
